臺灣新北地方法院民事裁定
110年度消債更字第323號
聲  請  人  陳欣怡

代  理  人  鄭翔致律師（法扶律師）
上列當事人聲請消費者債務清理事件，本院裁定如下：
    主    文
債務人甲○○自民國111 年1月14日上午10時起開始更生程序。
命司法事務官進行本件更生程序。
    理  由
一、按債務人不能清償債務或有不能清償之虞者，得依消費者債
    務清理條例（下稱消債條例）所定更生程序，清理其債務；
    債務人無擔保或無優先權之債務總額未逾新臺幣（下同）1,
    200 萬元者，於法院裁定開始清算程序或宣告破產前，得向
    法院聲請更生；債務人對於金融機構負債務者，在聲請更生
    或清算前，應向最大債權金融機構請求協商債務更生方案，
    或向其住、居所地之法院或鄉、鎮、市、區調解委員會聲請
    債務清理之調解；法院裁定開始更生或清算程序後，得命司
    法事務官進行更生或清算程序，必要時得選任律師、會計師
    或其他適當之自然人或法人一人為監督人或管理人，消債條
    例第3 條、第151 條第1 項、第16條第1 項分別定有明文。
二、聲請意旨略以：聲請人前於薪資水準尚低時，即以習慣以信
    用卡支付家庭開銷，嗣因聲請人工作收入曾有短缺，致還款
    發生困難，本金加計循環利率使聲請人無力清償債務，致積
    欠無擔保或無優先權債務總額共計166萬6,121元，並於民國
    109年4月6日向本院聲請與最大債權金融機構臺灣新光商業
    銀行股份有限公司（下稱新光銀行）前置調解，因尚有積欠
    其他資產公司債務，即使新光銀行提供優惠還款方案，聲請
    人仍無法負擔，而調解不成立。聲請人聲請更生後迄今以擔
    任臨時工維生，每月收入約2萬7,000元，並領有未成年女兒
    低收入補助款每月2,802元，是聲請人每月收入共計2萬9,80
    2元（計算式：薪資收入2萬7,000元＋低收入補助款2,802元＝
    2萬9,802元）；個人每月必要支出費用按新北市政府110年
    度最新公告每人每月最低生活費之1.2倍計算即1萬8,600元
    ，另聲請人陳報與前配偶杜政勳共同扶養未成年子女2人，
    如不計入前開未成年女兒低收入補助款每月2,802元為聲請
    人收入，則聲請人與杜政勳每月各負擔扶養費8,000元，是
    聲請人每月必要支出為3萬5,000元（計算式：個人必要支出
    1萬8,600元＋扶養費8,000元＝3萬5,000元），聲請人名下僅
    有於96年出廠，現已無殘值之機車1輛（車牌號碼：000-000
    0號）及存款300餘元，無其他財產，因無法清償上開債務，
    確有不能清償債務之情事。為此，爰依法聲請更生等語。
三、經查：
  ㈠聲請人前於109年4月6日聲請債務清理前置調解，惟調解不成
    立等情，業經本院核閱109年度司消債調字第284號卷（下稱
    調解卷）查明屬實。聲請人積欠之無擔保或無優先之債務，
    依其提出消費者債務清理法院前置調解聲請狀所附債權人清
    冊、財團法人金融聯合徵信中心查詢當事人綜合信用報告回
    覆書、良京實業股份有限公司陳報狀、新光銀行前置調解債
    權明細表，合計約為166萬6,121元（見調解卷第13、14頁、
    第49-59頁、第65頁；本院卷第123-125頁），所積欠債務總
    額未逾1,200萬元，且其於聲請更生前1日回溯5年內未從事
    每月營業額20萬元以上之營業活動，是以聲請人所為本件更
    生聲請可否准許，應審究聲請人現況是否有「不能清償債務
    或有不能清償之虞」之情事而定。
  ㈡聲請人主張聲請更生後迄今以擔任臨時工維生每月收入約2萬
    7,000元，並領有1名未成年女兒低收入補助即每月2,802元(
    另名未成年女兒之低收入補助則由前夫領取)，合計每月收
    入2萬9,802元，名下僅有於96年出廠，現已無殘值之機車1
    輛（車牌號碼：000-0000號）及存款300餘元等情，業據提
    出勞工保險被保險人投保資料表（明細）、新北市社會福利
    資格證明、中華郵政存簿內頁影本、機車行照正反面影本、
    聲請人收入證明切結書、全國財產稅總歸戶財產查詢清單、
    財政部北區國稅局108至109年度年度綜合所得稅各類所得資
    料清單、中華民國人壽保險商業同業公會保險業通報作業資
    訊系統資料查詢結果表等件為證（見調解卷第27-31頁、第3
    5-39頁；本院卷第49-59頁、第61頁、第83-92頁），故本院
    暫以每月2萬9,802元計算聲請人收入。
  ㈢按債務人必要生活費用，以最近一年衛生福利部或直轄市政
    府所公告當地區每人每月最低生活費1.2倍定之；受扶養者
    之必要生活費用，準用第1項規定計算基準數額，並依債務
    人依法應負擔扶養義務之比例認定之；前二項情形，債務人
    釋明更生期間無須負擔必要生活費用一部或全部者，於該範
    圍內，不受最低數額限制；債務人證明確有必要支出者，不
    受最高數額及應負擔比例之限制，消債條例第64條之2定有
    明文。次按債務人聲請更生或清算時所提財產及收入狀況說
    明書，其表明每月必要支出之數額，與本條例第64條之2第1
    項、第2項規定之認定標準相符者，毋庸記載原因、種類及
    提出證明文件，消債條例施行細則第21條之1第3項亦有規定
    。本件聲請人主張每月必要支出依上開規定，以新北市政府
    府110年度最新公告每人每月最低生活費之1.2倍計算即1萬8
    ,600元計算，及與前配偶共同未成年子女2人，如不計入未
    成年女兒低收入補助為聲請人之收入的話，每月各支出扶養
    費8,000元，合計2萬6,600元（計算式：聲請人必要支出1萬
    8,600元＋扶養費8,000元＝2萬6,600元），此有聲請人陳報消
    費者債務清理財產及收入狀況說明書、陳報㈡狀、本院公務
    電話紀錄及新北市政府社會局110年10月26日新北社助字第1
    102008803號函在卷可稽（見本院卷第47-48頁、第120頁、
    第127頁、第131頁）。而本院既將每月未成年女兒低收入補
    助計入為聲請人之每月收入，則依上開條文意旨，聲請人之
    每月必要支出自應以相當於扶養1人(2名未成年子女）所需
    之必要生活費用即3萬7,440元計算，是本院暫以3萬7,440元
    計算聲請人每月必要支出數額。
四、基上，聲請人自聲請更生後以每月收入2萬9,802元，扣除聲
    請人每月必要支出加計扶養費即3萬7,440元後已無餘額，名
    下僅有已無殘值之機車1輛（車牌號碼：000-0000號）及存
    款300餘元，無其他財產可供清償，縱聲請人收入全數均用
    以償還債務，仍難以清償前開對於全體債權人所積欠之166
    萬6,121元債務，應認有藉助更生制度調整其與債權人間權
    利義務關係之必要，自應許聲請人得由更生程序清理債務。
    從而，聲請人所為本件更生之聲請，符合消債條例第3條所
    定「不能清償之虞」之要件。
五、綜上所述，本件聲請人確因有無法清償債務之情事，又所負
    無擔保或無優先權之債務並未逾1,200 萬元，且未經法院裁
    定開始清算程序或宣告破產，而聲請人於聲請更生前1 日回
    溯5 年內未從事營業活動。復查無消債條例第6 條第3 項、
    第8 條或第46條各款所定駁回更生聲請之事由存在，則聲請
    人聲請更生，應屬有據，自應准許。
六、依消債條例第11條第1 項、第45條第1 項、第16條第1 項，
    裁定如主文。　　　　　　　　　　　　
中　　華　　民　　國　　111 　年　　1 　　月　　14　　日
              民事第八庭    法　　　官　陳翠琪
上為正本係照原本作成
本件不得抗告
本裁定已於111年1月14日上午10時整時公告。
中　　華　　民　　國　　111 　年　　1 　　月　　14　　日
                            書　記　官　曾怡婷